臺灣臺北地方法院小額民事判決
　　　　　　　　　　　　　　　　  111年度北小字第3991號
原      告  富達室內裝修設計工程有限公司

法定代理人  褚健舜  


被      告  蔡紫娟  

上列當事人間給付工程款事件，於中華民國111年11月15日言詞
辯論終結，本院判決如下：
    主    文
被告應給付原告新臺幣伍萬伍仟參佰捌拾元，及自民國一百一十
一年八月五日起至清償日止，按年息百分之五計算之利息。
訴訟費用新臺幣壹仟元由被告負擔。
本判決第一項原告以新臺幣壹萬捌仟元供擔保後得假執行；被告
如以新臺幣伍萬伍仟參佰捌拾元為原告預供擔保後，得免為假執
行。
    事實及理由
一、原告主張：
  ㈠被告於民國110年1月申請伊甸基金會臺北扶老專案(下簡稱系
    爭專案)修繕工程，原告承接此案即被告家之工程(下簡稱系
    爭工程)，於110年1月28日報價總金額為新臺幣13萬5380元
    ，其中社會局補助8萬元，剩餘為被告同意追加自付費用，
    也在估價單上簽名回傳。因此雙方達成此協議，本公司於11
    0年5月11日開始施作，於110年5月17日完工，最後被告也驗
    收完畢簽收，表示工程已經完成。
  ㈡驗收完畢請款時，被告一直以施作過程讓其不悅及一些理由
    拒絕支付追加之自費金額5萬5380元(下簡稱系爭工程款)。
  ㈢並聲明：被告應給付原告5萬5380元，及自支付命令繕本送達
    之翌日起至清償日止，按年息5％計算之利息。
二、被告則以：　　
  ㈠否認原告主張，原告應把所求之5萬5380元分別為那幾項工程
    細分列出說明清楚(附報價單)，原告方完全未照估價單施工
    ，到現在已1年3個月尚處在工程中，地板上施工塑膠薄墊至
    今尚未拆除已磨損皺得凹凸不平，害被告多次摔倒受傷，原
    本是政府德政補助獨居老人起居安全，由大安區中心社工師
    申請修繕，包商不良施工專挑高價簡單項目做，把超出補助
    的金額要被告自費項目，提高價錢又沒有施工完成。
  ㈡茲說明如下：
  ⒈主臥室的木地板局部修補，244×80的面積要價1萬2000元，因
    找不到合適的地板，110年5月16日言明此筆費用取消(附圖3
    張)現又重新計入來追討，此筆應扣除。
  ⒉主臥室壁面壁癌處理244×118計價9000元，因施工室內環境保
    護金額為2500元的膜貼不住，便宜行事，除壁癌工程未施作
    ，「油漆」244×118計8000元沒多久裂離剝落(附圖3張)，以
    上三筆共計1萬9500元扣除。
  ⒊敲浴室牆壁震動及空氣傳導致隔壁廚房地上磁磚4週後凸裂掉
    落，影響被告走路，要求洗臉盆下水管漏水是拉縫的問題要
    重新抓漏整修並真正做到防水工程，及因敲牆壁而致廚房地
    面磁磚凸磞裂開掉落整修到恢復原狀，否則被告要求賠償金
    4萬元。111年5月19日下午1時20分曾打電話給施工浴室的泥
    水師傅，第二天即111年5月20日上午10點檢查，亦證實洗臉
    盆下的水管接縫有問題，答應處理可是都沒有來，為了居家
    安全才做整修，反而更不安全，包商已拿到政府的補助款，
    不做被告自費部分，這1年3個月多，舖在地面施工塑膠薄墊
    磨皺凹凸不平，加上廚房磁磚凸磞裂開掉落地上不平影響走
    路摔跤無數次，甚至摔斷左上第二門牙補牙又花了1萬7000
    元，及掛號費4000多元，此筆應由包商負責，而且雙手雙腳
    無數次的受傷身體及精神上的痛苦與折磨無可言喻，如疼痛
    失眠憂鬱症記憶力漸漸損失，視力減退，牙口不好飲食受到
    影響，體重驟減5、6公斤，非常痛苦，原告應賠償被告損失
    。
　㈢並非只有如伊甸基金會回覆：「…事後說施工品質不佳…」等
    語，施工時房間牆壁壁癌完全沒有刮除，一直反應但都不理
    ，粗糙施工不到幾個月就裂開剝落(附圖一)，房間木地板以
    1萬2000元的價格，找不到先前承諾木板，當面說這個項目
    因沒有鋪木地板，取消這筆1萬2000元，現又重新計入來追
    討，是何道理？
　㈣並聲明：原告之訴駁回。　
三、得心證之理由：
  ㈠按當事人主張有利於己之事實者，就其事實有舉證之責任，
    民事訴訟法第277 條前段定有明文，是民事訴訟如係由原主
    張權利者，應先由原告負舉證之責，若原告先不能舉證，以
    證實自己主張之事實為真實，則被告就其抗辯事實即令不能
    舉證，或其所舉證據尚有疵累，亦應駁回原告之請求（最高
    法院17年上字第917 號判例意旨參照）。又事實有常態與變
    態之分，其主張常態事實者無庸負舉證責任，反之，主張變
    態事實者，則須就其所主張之事實負舉證責任（最高法院86
    年度台上字第891 號判決意旨參照）。
　㈡原告主張被告應給付系爭工程款之事實，業已提出如附件1之
    修繕作業確認單為證（本院111年度司促字第9856號卷，下
    稱支付命令卷，第39頁），核其單據上工程款總價13萬5360
    元，且被告在上面親自簽名；因臺北市政府補助被告8萬元(
    如附件2，支付命令卷第41頁)，故原告請求被告給付剩餘之
    工程款5萬5360元，依前述舉證責任分配之原則，原告已提
    出被告親簽之修繕作業確認單為證，已盡其舉證責任。被告
    雖為如上之辯解，其抗辯系爭工程有瑕疵，及因瑕疵結果造
    成伊跌倒、斷牙之損害，被告自應就其有利之事實，即系爭
    工程有其指訴之瑕疵，及其遭損害與系爭瑕疵間有因果關係
    等事實群負舉證責任。
　㈢按「詎上訴人於準備程序終結後、111年8月23日言詞辯論期
    日前之111年8月15日，方具狀請求本院囑託臺大醫院就上情
    為補充鑑定…，顯乃逾時提出，非不可歸責於上訴人，且妨
    礙本件訴訟之終結，揆諸前開說明，自無調查之必要。」臺
    灣高等法院110年度上字第318號民事判決意旨可資參酌。第
    按「當事人意圖延滯訴訟，或因重大過失，逾時始行提出攻
    擊或防禦方法，有礙訴訟之終結者，法院得駁回之。攻擊或
    防禦方法之意旨不明瞭，經命其敘明而不為必要之敘明者，
    亦同。」、「當事人無正當理由不從提出文書之命者，法院
    得審酌情形認他造關於該文書之主張或依該文書應證之事實
    為真實。」、「簡易訴訟程序事件，法院應以一次期日辯論
    終結為原則。」、「第428條至第431條、第432條第1項、第
    433條至第434條之1及第436條之規定，於小額程序準用之。
    」，民事訴訟法第196條第2項、第345條、第433條之1、第4
    36條之23分別定有明文。從而，如被告對本院命補正事項如
    因重大過失，逾時始行提出攻擊或防禦方法，有礙訴訟之終
    結者，因簡易案件以一次期日辯論終結為原則，並為小額訴
    訟程序所準用，法院自得以其逾時提出駁回其聲請調查之證
    據或證據方法，或得審酌情形認他造關於該文書之主張或依
    該文書應證之事實為真實，首開敘明。
　㈣本院業於111年10月3日對被告闡明「…二、被告雖辯稱：『…牆
    壁的壁癌完全沒有刮除…不到幾個月就裂開剝落了（附圖1）
    』、『…因敲浴室強壁震動或空氣傳導致隔壁廚房地上磁磚於4
    週後崩凸裂開掉落（附圖3），這事曾華昶也看到…』，原告
    對上開事實是否爭執？有何意見？如原告爭執，觀諸被告所
    提之附圖1、3為一不清晰之黑白影印照片，且均屬被告之片
    面陳詞，無法證明被告所指之前開事實。請被告補正下列資
    料，被告應於111年10月17日前(以法院收文章為準) 提出前
    開證據或證據方法到院，逾期未補正或逾期提出者，本院則
    不審酌其後所提出之證據或證據方法。㈠牆壁的壁癌可能係
    系爭房屋因長期潮濕、漏水…等原因所致，該原因非原告所
    致，為何該壁癌之刮除列入系爭工程之內容？請提出前開證
    據或證據方法到院。㈡『…不到幾個月就裂開剝落了…』，為何
    可歸責原告之施工瑕疵所致，有無專業人士之認定或修繕證
    明？又所謂不到幾個月是多久，關於其剝落之原因，為何可
    認為係原告工程所致，有無證據或證據方法證明？㈢系爭磁
    磚崩落之時間？請提出前開證據或證據方法到院。㈣系爭磁
    磚崩落之原因？請提出前開證據或證據方法到院。㈤系爭磁
    磚崩落後，有無找專業人士（如過去曾找尋民間之水電工或
    修繕人員，請提供其姓名、年籍到院…）前來查看原因並處
    理？請提出前開證據或證據方法到院。…」，被告於111年10
    月11日收受該函(本院卷第91頁)，僅提出自行拍攝照片多幀
    為證(本院卷97至105頁)，⑴該等照片不知何年何月所拍攝，
    照片所呈現縱認是被告宅內之現況，亦無法證明該等現狀為
    原告之工程所造成；⑵該等陳述為被告之片面陳述，乏無證
    據或證據方法足以證明，本院業已闡明被告應舉證「為何可
    歸責原告之施工瑕疵所致，有無專業人士之認定或修繕證明
    ？」或「系爭磁磚崩落後，有無找專業人士（如過去曾找尋
    民間之水電工或修繕人員，請提供其姓名、年籍到院…）前
    來查看原因並處理？」等事實群，然被告既係智慮成熟之人
    ，未於前開期間提出相應之證據，或聲請調查證據等證據方
    法，應認被告有重大過失，逾時始行提出攻擊或防禦方法，
    有礙訴訟之終結者，因簡易案件以一次期日辯論終結為原則
    ，並為小額訴訟程序所準用，法院自得以其逾時提出駁回其
    聲請調查之證據或證據方法，或得審酌情形認他造關於該文
    書之主張或依該文書應證之事實為真實，從而，原告請求被
    告給付系爭工程款為有理由。
　㈤被告於111年10月20日提出日記資料，聲請向伊甸基金會調查
    其有無反應施工不佳之事實(該證據方法為逾時提出，應予
    駁回，已述之如前)，惟縱依被告之聲請向伊甸基金會函查
    之結果，被告抗辯仍無理由：　
　⒈財團法人伊甸社會福利基金會函覆本院：「…二、據悉富達…
    公司(原告)和蔡女士(被告)對自費項目無簽訂合約，本會亦
    無副本；相關補助金額報價單均有寄送與蔡女士並親簽回傳
    。三、臺北市政府社會局補助核定公文修繕費用核定表中並
    無壁癌及木地板之項目及經費。四、雖會勘發現有壁癌和木
    地板改善之需求，但屬自費項目共計新台幣5萬5380元整。7
    月28日驗收當日，於修繕作業確認單中蔡女士對政府補助項
    目和自費項目已完工同意驗收，並無未完工或未處理之情事
    發生。五、蔡女士未於5月10日至6月7日之間向本會反應施
    工不佳，僅於驗收前有抱怨的狀況，曾督導2次溝通，壁癌
    處理工序的疑慮；並蔡女士驗收當日表達施工不完善的內容
    多為廠商安全清潔能力、服務態度、價格過高等問題。因服
    務滿意度調查表分數偏低，本會並於110年8月6日向臺北市
    政府社會局彙報之。…」，有該會111年11月8日伊總會電字
    第1111072664號函在卷可稽(本院卷第227至228頁)，足徵被
    告抗辯之事實，並不實在。
　⒉由前開函可知，被告的確在修繕作業確認單同意驗收，並無
    未完工或未處理之情事發生。被告前揭所指摘之工程瑕疵既
    不存在，縱然被告於現實照片中拍得系爭照片，惟其原因既
    屬不明，要不能指摘係原告施工所造成之瑕疵。前開函亦指
    明被告驗收當日表達施工不完善的內容多為廠商安全清潔能
    力、服務態度、價格過高等問題，並無何施工瑕疵之問題，
    被告前開抗辯亦不足採信。末查，就壁癌工程方面本院詢之
    原告「…（有無除壁癌工程？）有施作，也有照片。（除壁
    癌是否包含抓漏？）沒有抓漏，被告沒有漏，被告漏水是廚
    房，廚房不在施作範圍。被告認同我們施作方式，從來沒有
    說壁癌跑出來。（除壁癌是什麼意思？）廁所因為拆浴缸做
    無障礙空間，我們重新做防水，因為背牆原本就有壁癌，所
    以我們當初有估價，有尺寸，約一萬元左右。（一萬元就可
    以除壁癌是什麼意思？）除壁癌的作法有很多種，如果把牆
    壁全部拆掉，老人家無法負擔，我們當時有告知工序，我們
    會先刮除表面層、上油性漆等，我們告知工序，被告當時可
    以接受，而被告反應壁癌長出來是一年以後的事情。我們都
    有明確告知被告，被告同意才施作。…」，原告陳稱「系爭
    漏水是廚房，廚房不在施作範圍」等語，如果原告陳述為真
    (因被告未能舉證漏水之原因何在，已敘明如前)，所以要解
    決壁癌之問題，至少應先解決廚房漏水之問題，應是被告誤
    會所致。　　
四、綜上所述，原告提起本訴請求被告應給付原告5萬5380元，
    及自111年8月5日(支付命令卷第81頁)起至清償日止，按年
    息5％計算之利息，為有理由，應予准許。
五、本件原告勝訴部分，係就民事訴訟法第436條之8適用小額訴
    訟程序所為被告敗訴之判決，依同法第436 條之20規定，應
    依職權宣告假執行，並依同法第436 條之23準用第436 條第
    2 項，適用同法第392 條第2 項規定，依職權宣告被告如預
    供擔保，得免為假執行。
六、本件事證已臻明確，兩造其餘攻擊防禦方法與判決之結果不
    生影響，爰不一一贅論，併此敘明。
七、訴訟費用負擔之依據：民事訴訟法第78條。本件訴訟費用額
    ，依後附計算書確定如主文所示金額。
中　　華　　民　　國　　111 　年　　11　　月　　15　　日
                      臺北簡易庭  法  官  趙子榮
以上正本證明與原本無異。
如不服本判決，須以違背法令為理由，於判決送達後20日內向本
庭提出上訴狀（應按他造當事人之人數附繕本）；如委任律師提
起上訴者，應一併繳納上訴審裁判費。
中　　華　　民　　國　　111 　年　　11　　月　　15　　日
                                  書記官  陳怡安
計   算   書：
項        目             金   額（新臺幣）    備    註
第一審裁判費             1000元
合        計             1000元

 附件1：　　　　　　
附件2：

　　　
附錄：
一、民事訴訟法第436條之24第2項：
    對於小額程序之第一審裁判上訴或抗告，非以其違背法令為
    理由，不得為之。
二、民事訴訟法第436條之25：
    上訴狀內應記載上訴理由，表明下列各款事項：
    （一）原判決所違背之法令及其具體內容。
    （二）依訴訟資料可認為原判決有違背法令之具體事實。